臺灣高雄地方法院刑事判決　　　　　　　95年度訴字第4196號
公　訴　人　臺灣高雄地方法院檢察署檢察官
被　　　告　丙○○
　　　　　　　　　　　之3
選任辯護人　張清雄律師
　　　　　　劉家榮律師
上列被告因違反藥事法案件，經檢察官提起公訴（95年度偵字第
22703 號），本院判決如下：
    主  文
丙○○共同連續明知為偽藥而販賣，處有期徒刑壹年，減為有期
徒刑陸月。
    事  實
一、丙○○於民國93年7 月間某日，經由友人乙○○之介紹而認
    識劉世偉（址設台北市○○區○○街1 段98號1 樓「仁濟堂
    蔘藥行」之負責人），適劉世偉正欲調製「馬立強」藥物販
    賣，得知丙○○有「無敵咖啡」貨源，乃欲向丙○○購買，
    而丙○○明知丁○○（未據起訴）所提供之「無敵咖啡」內
    ，含有Tadalafil （犀利士有效成分）、Caffeine等西藥成
    分，係未經核准擅自製造之偽藥，竟與丁○○共同基於販賣
    偽藥之概括犯意聯絡，推由丙○○與劉世偉洽談「無敵咖啡
    」買賣事宜，待達成「無敵咖啡」每盒（10包）新台幣（下
    同）600 元之價金合意後，丁○○將偽藥「無敵咖啡」載運
    至高雄市咖啡店等不特定地點，交付丙○○，再由丙○○委
    託不知情之寄送人員，將上開「無敵咖啡」寄送至劉世偉處
    ，連續出售偽藥「無敵咖啡」予劉世偉計3 次，共同牟取利
    益，先後寄送劉世偉「無敵咖啡」共80盒，劉世偉乃於94年
    1 月27日，將其3 次購買「無敵咖啡」之價金48,000元，匯
    款至丙○○所有玉山銀行高雄分行帳戶（帳號000000000000
    0 號）。嗣因劉世偉另行將購入之「無敵咖啡」與中藥調製
    後，以塑膠瓶或鋁箔包加以分裝，命名「馬立強」，並以每
    瓶或每包200 至300 元不等之價格售予不特定消費者，遭民
    眾向議員檢舉，經台北市衛生局於94年1 月31日，派員至仁
    濟堂蔘藥行查察，扣得印有「仁濟馬立強男人的自尊、驕傲
    ，美國醫學博士乙○○醫師推薦」字樣之硬紙盒1 個（內含
    「馬立強」藥品鋁箔包3 包）；又於94年7 月21 日 ，會同
    警方持搜索票前往仁濟堂蔘藥行搜索，嗣經劉世偉同意，在
    劉世偉台北市○○區○○街1 段104 號2 樓住處扣得「無敵
    咖啡」15包，而循線查獲。
二、案經臺灣士林地方法院檢察署檢察官簽分並呈請經臺灣高等
    法院檢察署核轉臺灣高雄地方法院檢察署檢察官偵查起訴。
    理  由
一、證據能力部分：本判決後述所引用之證據資料，其中傳聞證
    據部分，縱無刑事訴訟法第159 條之1 至第159 條之4 或其
    他規定之傳聞證據例外情形，亦因檢察官、辯護人及被告或
    同意可作為證據使用，或未聲明異議，依刑事訴訟法第159
    條之5 第1 項、第2 項之規定，本院審酌該證據作成之情況
    ，認為適當，應得為證據。
二、訊據被告丙○○坦承寄送「無敵咖啡」予劉世偉，且劉世偉
    曾將購買「無敵咖啡」之價金共48,000元，匯款至其所有玉
    山銀行帳戶之事實，惟否認涉有販賣偽藥犯行，辯稱：伊僅
    單純受友人丁○○之託，代為寄送「無敵咖啡」予劉世偉，
    並代受價金，並未販售，且丁○○曾提示「無敵咖啡」檢驗
    報告，表示不含西藥成分，伊不知「無敵咖啡」係偽藥等語
    。惟查：
（一）因有民眾向議員檢舉，經台北市衛生局於94年1 月31日，
      派員至仁濟堂蔘藥行查察，扣得印有「仁濟馬立強男人的
      自尊、驕傲，美國醫學博士乙○○醫師推薦」字樣之硬紙
      盒1 個（內含「馬立強」藥品鋁箔包3 包）。又於94年7
      月21日，台北市政府衛生局人員會同警方持搜索票前往仁
      濟堂蔘藥行搜索，當場扣得塑膠瓶裝「馬立強」藥品20瓶
      （起訴書誤繕為23罐）、鋁箔裝「馬立強」藥品40包；嗣
      經劉世偉同意，復在劉世偉台北市○○區○○街1 段104
      號2 樓住處，扣得被告寄予劉世偉之「無敵咖啡」15包。
      另該15包「無敵咖啡」，經送請行政院衛生署藥物食品檢
      驗局檢驗，確實檢出含有Tadalafil （西藥犀利士有效成
      分）、Caffeine（咖啡因）等西藥成分之事實，業據證人
      劉世偉分別於警詢及本院審理中證述明確（見臺灣士林地
      方法院檢察署94年度偵字第8214號偵查卷第17至18頁、本
      院卷第51至54頁），並有台北市政府衛生局函文（見臺灣
      台北地方法院察查署94年度偵字第6794號偵查卷第1 至2
      頁）、行政院衛生署藥物食品檢驗局94年8 月26日藥檢參
      字第0949422793號檢驗成績書在卷可參（見臺灣士林地方
      法院檢察署94年度偵字第8214號偵查卷第54頁）。是被告
      寄送劉世偉之「無敵咖啡」，確含有Ta dalafil、Caff
      eine等西藥成分，係屬未經核准，擅自製造之偽藥之事實
      ，堪予認定。
（二）再者，「無敵咖啡」之外盒包裝上，僅註明成分為「精提
      咖啡、糖、低脂奶精」，不僅未如一般含咖啡因之食品、
      藥品，於產品外包裝標示咖啡因含量等相關事項，且無衛
      生署或藥檢局之核准字號，有扣案「無敵咖啡」紙盒包裝
      之列印紙本可證（見臺灣士林地方法院檢察署94年度偵字
      第8214號偵查卷第63至64頁）。況該包裝上雖有英文標示
      製造商公司名稱、地址、電話及傳真機號碼，然所標示之
      地址係高雄市所無之「No.32.Lane 427 Pate 1st. Rd Ka
      o hsiang Taiw an R.O.C」；且如在國內製造，應以本國
      文字記載，卻反而以英文為之，難免啟人疑竇。是就上開
      外盒包裝，既無法得知製造地究在國內或國外、製造商及
      製造地址為何，亦全無衛生署或藥檢局核准字號之記載，
      該「無敵咖啡」就外觀上一望即知，係標示不清，來源不
      明之商品，一般人對其製造過程、方法及是否危害身體健
      康等項，理應均會產生疑慮。又被告既供承：見過「無敵
      咖啡」外包裝，其上均無衛生署核准之檢驗字號，丁○○
      曾表示「無敵咖啡」對於男人有幫助，有壯陽、利尿、幫
      助攝護線等功能等語明確（參本院卷第27、111 、114 頁
      ）；又「無敵咖啡」係以每盒10包600 元，即1 包60元之
      價格販賣予劉世偉之事實，亦據證人劉世偉於本院審理中
      證述明確（參本院卷第54頁），則丁○○交付被告寄送予
      劉世偉之「無敵咖啡」，一方面係以咖啡為名，一方面卻
      強調擁有一般市售咖啡所不具備之壯陽等功效，而「無敵
      咖啡」之販賣價格顯然數倍於一般相同鋁箔包裝咖啡之市
      售價格，苟非添加西藥以強調具有一般咖啡所無之壯陽效
      果，當無法誘使消費者願意以高價購買。被告既然明知上
      情，又受丁○○委託而寄送「無敵咖啡」予劉世偉，並收
      受劉世偉以匯款方式交付價金，焉有不知「無敵咖啡」係
      屬偽藥。
（三）又證人劉世偉於警詢及本院審理中證述：因乙○○推薦「
      無敵咖啡」，並提供幾包樣品，飲用後陽具充血、不易疲
      勞，乙○○表示被告可向友人取得「無敵咖啡」，故可透
      過被告購買「無敵咖啡」，伊即以電話聯絡被告，被告在
      電話中表示「無敵咖啡」沒有問題，遂向被告購買「無敵
      咖啡」，價金亦寄交被告，均以每盒600 元之價格，向被
      告購買「無敵咖啡」3 至5 次，共80盒，匯款交付價金48
      ,000 元 ，被告期間未曾與被告見面，事後經乙○○告知
      ，始悉「無敵咖啡」係由丁○○交付被告等語綦詳（見本
      院卷第51至56頁）。核與證人乙○○於本院審理中證稱：
      被告曾提供「無敵咖啡」，供其飲用，之後因應邀提供劉
      世偉健康食品諮詢，遂引介劉世偉、被告相互認識，由其
      等自行聯絡，嗣劉世偉遭檢舉販售藥品含不良成分，經向
      被告查證後，始知「無敵咖啡」乃丁○○交付被告，不知
      丁○○如何取得「無敵咖啡」等語相符（參本院卷第45至
      50頁）。可知在劉世偉在購買「無敵咖啡」之過程中，均
      與被告接洽，並且由被告郵送買賣標的物「無敵咖啡」予
      劉世偉，且負責收受價金，顯見被告與丁○○有販賣偽藥
      之犯意聯絡及行為分擔至明。
（四）另被告雖於本院審理中辯稱：係丁○○要求幫忙推銷介紹
      「無敵咖啡」，歷次均由丁○○開車將「無敵咖啡」載送
      至約定之不特定地點後，再交付予伊，寄送予劉世偉之「
      無敵咖啡」，實際上是丁○○販賣，伊單純代為寄送，並
      未取得任何代價，劉世偉雖將購買「無敵咖啡」之價金匯
      款至伊所有玉山銀行高雄分行帳戶，但伊旋將該筆款項領
      出交付丁○○，因丁○○雖在國內，但不認識劉世偉，故
      由伊寄送，丁○○與劉世偉並無接觸，本件買賣「無敵咖
      啡」係由乙○○與劉世偉接洽等語（參本院卷第113 至11
      4 頁）。惟丁○○當時既然人在國內，而被告又以寄送方
      式，將「無敵咖啡」交付世偉，並非被告親自送往交付，
      則丁○○既可親自將「無敵咖啡」運送前往至高雄市咖啡
      店等不特定地點交付被告，為何不將貨物直接交付寄送，
      何須輾轉透過被告為之。況且劉世偉以匯款方式給付「無
      敵咖啡」價金，不論丁○○是否猶在國內，均得囑咐劉世
      偉直接匯款至丁○○所有帳戶即可，更無庸如此迂迴，先
      匯款至被告帳戶，再由被告提領後，另行交付丁○○。被
      告所辯上情，顯與單純代人寄送物品之經驗不符。此外，
      觀諸被告自所有玉山銀行高雄分行帳戶交易明細表（見臺
      灣高雄地方法院檢察署95年度偵字第22703 號偵查卷第21
      至23頁），劉世偉於94年1 月27日，匯款存入48,000元後
      ，直至94年2 月22日，始有跨行提領10,006元之紀錄；且
      自該日後，至同年3 月2 日，才又有自動櫃員機提領款項
      紀錄，顯與被告辯稱：劉世偉匯款後立即自該帳戶提領現
      金交付丁○○等語不符，益見被告所辯，不足採信，足徵
      被告寄送「無敵咖啡」予劉世偉，並收受匯款價金，係基
      於與丁○○間之犯意聯絡、行為分擔，而非單純不知情而
      代為寄送。
（五）被告固提出昭信科技顧問股份有限公司（下稱昭信公司）
      92年11月27日、同年12月2 日之檢驗結果報告書，資為證
      明其不知「無敵咖啡」含有西藥成分。然上開檢驗報告所
      載委託人「景祥食品股份有限公司」，雖與「無敵咖啡」
      外包裝且所載公司名稱為「JING HSIANG ENTERPRSE CO.,
      LTD 」，音譯近似。然國內查無「景祥食品股份有限公司
      」營業登記資料，且包裝所載公司地址虛無，均有可議，
      業如前述。再者，觀諸上開報告書2 份（見94年度他字第
      6382號偵查卷第7 至10頁），檢體名稱欄雖記載「無敵咖
      啡Woody Coffee」，然實際所送驗之檢體內容及其成分是
      否確為本件扣案之「無敵咖啡」，尚非無疑。且該2 次檢
      驗結果為：未檢出昭信公司所列之208 種西藥成分及鉛、
      汞、砷、鎘、銅等成分，細譯該檢驗結果報告書所附之20
      8 種西藥成分種類中，並無Tadalafil 之記載，是該公司
      顯然未針對送驗咖啡包是否含有Tadalafil 成分，加以檢
      驗，即難據上開檢驗報告而為有利被告認定。另證人乙○○雖於本院審理中證述：被告表示「無敵咖啡」係友人交
      付寄送，並沒有中取得利潤，事後得知該名友人為丁○○
      ，丁○○承認「無敵咖啡」係其交付被告等語（參本院卷
      第46、48頁）；且證人甲○○亦於本院審理中證稱：約於
      2 、3 年前，被告曾送交「無敵咖啡」1 盒至其住處，當
      時曾飲用1 包，嗣因在市○○路桌球協會中，丁○○曾經
      詢問其有無收到咖啡，所以認為是丁○○贈送該「無敵咖
      啡」，不知「無敵咖啡」何來，推想丁○○應係從事製作
      「無敵咖啡」。就其所知，被告為桌球教練，並未販售咖
      啡，曾有1 次在住處，聽聞被告接獲電話，表示基於朋友
      關係，幫丁○○寄送物品至台北，未獲得好處等語（參本
      院卷第106 頁）。然證人乙○○復於本院審理中證陳：劉
      世偉經檢舉後，始透過被告引介與丁○○第1 次見面，丁○○並未表示為何將「無敵咖啡」交付被告，不清楚丁○○與被告間有無金錢往來等語（參本院卷第48至49頁）；
      且證人甲○○復又結證：僅該次恰巧聽聞被告接聽丁○○
      來電談及寄送咖啡，並不清楚其等電話中通話內容如何等
      語（參本院卷第106 頁）。可知證人乙○○與丁○○並非
      熟識，就證人乙○○、甲○○之前開證詞，充其量僅得證
      明丁○○曾交付「無敵咖啡」予被告，至於被告未從中取
      得利益，未販賣「無敵咖啡」等情，或係聽聞被告自己表
      示，或係個人推測，尚難因此即認未販賣「無敵咖啡」，
      未從中取得利益。
（六）綜上所述，被告上開所辯，無非事後卸責之詞，不可採信
      。本件事證明確，被告犯行洵堪認定。
三、本件被告行為後，刑法第56條關於連續犯之規定業於94年2
    月2 日修正公佈刪除，並於95年7 月1 日施行，則被告之犯
    行，因行為後新法業已刪除連續犯之規定，此刪除雖非犯罪
    構成要件之變更，但顯已影響行為人刑罰之法律效果，自屬
    法律變更。經查：本件被告先後3 次販賣偽藥犯行，主觀上
    顯係基於同一犯意，客觀上逐次實施數次行為而具連續性，
    進而侵害同性質之法益，惟因其各次行為依一般社會健全觀
    念，在時間差距上，可以分開，在刑法評價上，各具獨立性
    ，每次行為皆可獨立成罪，是依廢止前刑法第56條之規定，
    本得適用連續犯規定而論以一罪，並得加重其刑至2 分之1
    ，惟因修正後刑法刪除前開連續犯規定，以致被告前揭2 次
    構成要件行為，須依法分別論以數罪而併罰之，對於被告並
    非有利。又罰金刑部分，因刑法第33條第5 款業已修正施行
    ；修正後刑法第33條第5 款規定「罰金：新臺幣1,000 元以
    上，以百元計算之。」，與修正前刑法第33條第5 款規定「
    罰金：1 元以上。」不同。比較新舊法結果後，以舊法較有
    利於行為人。職是，本件綜合上述比較，新法對於被告並非
    有利，故依刑法第2 條第1 項前段規定，本件應以修正前前
    刑法規定作為被告論罪科刑之基礎。而藥事法第83條雖於95
    年05月30日配合刑法修正，刪除原第2 項有關常業犯之規定
    ，同條第3 項及第5 項並配合酌修文字，遞移為第2 項及第
    4 項，原第4 項則遞移為第3 項，為本件被告所涉藥事法第
    83條第1 項之罪，其構成要件及法定刑度均未變動，就此部
    分應不涉及法律變更，而無庸併為新舊法律之比較，附此敘
    明。
四、核被告所為，係犯藥事法第83條第1 項明知為偽藥而販賣罪
    。被告與丁○○間就上開犯行，具有犯意聯絡及行為分擔，
    為共同正犯，公訴人漏論共同正犯之部分，應予補充。被告
    先後多次販賣偽藥犯行，均時間緊接，犯罪構成要件相同，
    顯均係基於概括之犯意反覆為之，應依廢止前刑法56條連續
    犯之規定論以一罪，並加重其刑。爰審酌被告與丁○○共同
    佯以「無敵咖啡」名義，強調壯陽效果，共同販賣偽藥，販
    賣對象為仁濟堂蔘藥行之負責人劉世偉，造成危害他人身體
    健康之風險，又犯罪後飾詞卸責，迄無悔意，及所販賣偽藥
    之期間、數量、與丁○○共同所獲利益；惟考量被告並無有
    期徒刑以上前科，有臺灣高等法院被告前案紀錄表在卷可參
    ，素行尚非至為不良等一切情狀，量處如主文所示之刑。末
    查，被告本件犯罪行為之時間，在96年4 月24日以前，核符
    中華民國96年罪犯減刑條例第2 條規定，且宣告刑未逾有期
    徒刑1 年6 月，應依同條例第2 條第1 項第3 款，減其宣告
    刑2 分之1 如主文所示。再藥事法第79條第1 項應將查獲之
    偽藥沒入銷燬之規定，係行政上處分之規定，與刑事處分之
    沒收有別，自無適用藥事法第79條第1 項規定之必要，因被
    告販賣「無敵咖啡」業經交付買受人劉世偉，並非被告所有
    ，爰不為沒收之諭知（扣案之「無敵咖啡」，業經台灣士林
    地方法院於94年度訴字第740 號即劉世偉所涉製造偽藥案件
    之判決中，宣告沒收，附此敘明）。
五、公訴意旨另以：被告丙○○明知所持有之「無敵咖啡」含有
    壯陽西藥Tadalafil （犀力士）、Caffeine成分，未依法向
    主管機關行政院衛生署申請核准不得販賣，竟仍基於販賣之
    概括犯意，自民國93年7 月間某日起，除前揭犯行外，另有
    販賣2 次不詳數量之「無敵咖啡」予劉世偉等語，因認被告
    此部分亦涉有明知偽藥而販賣罪嫌。惟查：
（一）按犯罪事實應依證據認定之，無證據不得認定犯罪事實；
      不能證明被告犯罪者，應諭知無罪之判決，刑事訴訟法第
      154 條第2 項及第301 條第1 項分別定有明文。次按認定
      不利於被告之事實，須依積極證據，苟積極證據不足為不
      利於被告事實之認定時，即應為有利於被告之認定，更不
      必有何有利之證據。又事實之認定，應憑證據，如未能發
      現相當證據，或證據不足以證明，自不能以推測或擬制之
      方法，以為裁判基礎。而刑事訴訟法上所謂認定犯罪事實
      之積極證據，係指適合於被告犯罪事實之認定之積極證據
      而言，雖不以直接證據為限，間接證據亦包括在內。然而
      無論直接或間接證據，其為訴訟上之證明，須於通常一般
      之人均不致有所懷疑，而得確信其為真實之程度者，始得
      據為有罪之認定，倘其證明尚未達到此一程度，而有合理
      之懷疑存在時，致使無從形成有罪之確信，根據「罪證有
      疑，利於被告」之證據法則，即不得遽為不利被告之認定
      （最高法院30年度上字第816 號、29年度上字第3105號、
      40年度台上字第86 號 及76年度台上字第4986號判例意旨
      參照）。
（二）檢察官認定被告涉有上開犯行，無非以證人劉世偉之證詞
      為依據。然證人劉世偉雖於警詢及本院審理中均證述購買
      「無敵咖啡」之次數為3 至5 次（參本院卷第54頁、臺灣
      士林地方法院檢察署94年度偵字第8214號偵查卷第18頁）
      ，惟被告於本院準備程序中坦承寄送「無敵咖啡」予劉世
      偉之次數為2 、3 次（參本院卷第27至28頁），因證人劉
      世偉對於購買次數無法清楚明確回憶，是依罪疑惟輕法則
      ，自應為被告有利之認定，本院認被告販賣之次數為3 次
      。揆諸上開判例意旨，因無積極證據證明被告有檢察官所
      訴前開論罪科刑部分以外之2 次明知偽藥而販賣之犯行，
      此外，復查無積極證據足資證明被告有公訴人所指之上開
      犯行，不能證明其犯罪，原應為無罪判決之諭知，惟公訴
      人認此部分之犯行，與前開有罪部分，具有廢止前刑法連
      續犯之裁判上一罪關係，爰不另為無罪之諭知。
據上論斷，應依刑事訴訟法第299 條第1 項前段，藥事法第83條
第1 項，刑法第2 條第1 項前段、第11條前段、第28條、廢止前
刑法第56條，中華民國九十六年罪犯減刑條例第2 條第1 項第3
款、第7 條，判決如主文。
本案經檢察官戊○○到庭執行職務
中　　華　　民　　國　　96　　年　　8 　　月　　16　　日
                  刑事第十三庭  審判長法　官   方百正
                                      法　官   方錦源
                                      法　官   戴韻玲
以上正本證明與原本無異。
如不服本判決，應於判決送達後10日內，向本院提出上訴狀。
中　　華　　民　　國　　96　　年　　8 　　月　　16　　日
                                      書記官   李春慧
附錄本案論罪科刑法條全文：
藥事法第83條第1項
明知為偽藥或禁藥，而販賣、供應、調劑、運送、寄藏、牙保、
轉讓或意圖販賣而陳列者，處7 年以下有期徒刑，得併科新台幣
5 百萬元以下罰金。
